【裁判字號】    90,易,2888
【裁判日期】    900912
【裁判案由】    傷害等
【裁判全文】
臺灣高雄地方法院刑事判決                          九十年度易字第二八八八號
    公  訴  人  臺灣高雄地方法院檢察署檢察官
    被      告  戴拉米克國際有限公司
    兼 右一 人
    代  表  人  甲○○
    被      告  丙○○
    被      告  乙○○
右列被告等因傷害等案件，經檢察官提起公訴（九十年度偵字第六六四四號），本院
判決如左：
    主  文
戴拉米克國際有限公司其代表人，因執行業務違反雇主不得未經許可，聘僱他人所申
請聘僱之外國人之規定，其聘僱人數為一人，科罰金新台幣肆萬元。
甲○○法人之代表人，共同因執行業務違反雇主不得未經許可，聘僱他人所申請聘僱
之外國人之規定，其聘僱人數為一人，處罰金新台幣肆萬元，如易服勞役，以新台幣
玖佰元即銀元參佰元折算壹日。
丙○○違反雇主不得以本人名義聘僱外國人為他人工作之規定，其聘僱人數為一人，
處罰金新台幣肆萬元，如易服勞役，以新台幣玖佰元即銀元參佰元折算壹日。
乙○○共同違反雇主不得未經許可，聘僱他人所申請聘僱之外國人之規定，其聘僱人
數為一人，處罰金新台幣肆萬元，如易服勞役，以新台幣玖佰元即銀元參佰元折算壹
日。又傷害人之身體，處拘役貳拾日，如易科罰金，以參佰元折算壹日。
    事  實
一、甲○○係設於高雄市○○區○○路四六○之一號「戴拉米克國際有限公司（下稱
    戴拉米克公司）」代表人，該公司係以引進外籍勞工與監護工為營業內容之人力
    資源仲介公司，從事代辦申請聘僱外籍勞工來台工作之業務。於民國八十九年五
    月三十日，甲○○受丙○○委託，代為申請印尼籍ＥＵＩＳ  ＨＥＮＤＲＡＷＡ
    ＴＩ來台擔任監護工，在高雄縣大寮鄉○○村○○路四十八之十六號丙○○住處
    ，照顧丙○○丈夫。嗣於八十九年十二月十二日，甲○○明知其為戴拉米克公司
    代表人，因執行業務，應遵守雇主不得未經許可，聘僱他人所申請聘僱之外國人
    之規定，丙○○及乙○○亦明知不得以本人名義聘僱外國人為他人工作及雇主不
    得未經許可，聘僱他人所申請聘僱之外國人之規定，甲○○與乙○○竟共同基於
    犯意聯絡，由甲○○至上址丙○○住處，將該外勞以車輛載往高雄市三民區○○○路四二○巷一○一號一樓乙○○住處，由乙○○予以僱用，從事打掃、清潔、
    洗衣、整理庭院等工作。乙○○於八十九年十二月二十五日，在高雄市三民區○○○路四二○巷一○一號一樓其住處，因該外勞工作能力欠佳，不合其意，另基
    於傷害之犯意，徒手毆打該外勞，造成該外勞受有「左臉腫脹３Ⅹ２公分、右上
    臂瘀腫１Ⅹ１公分及３Ⅹ３公分、左肘紅腫５Ⅹ５公分」等傷害。迨於八十九年
    十二月二十五日晚上，因該外勞不堪忍受，而逃離上址乙○○住處，並報警處理
    ，始循線查知上情。
二、案經高雄市政府警察局移送台灣高雄地方法院檢察署檢察官偵查起訴。
    理  由
一、訊據被告甲○○固坦認其確為戴拉米克公司之代表人，於八十九年五月三十日，
    受被告丙○○委託，代為申請印尼籍ＥＵＩＳ  ＨＥＮＤＲＡＷＡＴＩ來台擔任
    監護工，在高雄縣大寮鄉○○路四十八之十六號丙○○住處，照顧丙○○丈夫，
    而於八十九年十二月十二日，由其至上址被告丙○○住處，將該外勞以車輛載往
    高雄市三民區○○○路四二○巷一○一號一樓被告乙○○住處之事實；被告丙○○亦坦認確有於八十九年五月三十日委託被告甲○○代為申請該外勞來台，在其
    住處照顧其丈夫，而於同年十二月十二日，由被告甲○○將該外勞以車輛載往被
    告乙○○住處之事實；被告乙○○坦承確於八十九年十二月十二日，由被告甲○○將該外勞以車輛載至其住處，而該外勞於同年月二十五日晚上逃離其上址住處
    之事實不諱。惟均矢口否認有何上開犯行，被告甲○○辯稱：因丙○○告訴伊其
    丈夫至高雄榮民總醫院就診不便，故借住乙○○住處，而請伊將該外勞載至乙○○住處，又因該外勞係伊公司代為申請來台，基於服務客戶，始載該外勞前去乙○○住處云云，被告丙○○辯稱：伊丈夫中風無法行動，家中亦無人幫忙送醫就
    診，每次至高雄榮民總醫院就診時，均叫救護車送往，故商得乙○○同意，借住
    乙○○住處，以便就診，又因該外勞工作能力欠佳，所以請甲○○先將該外勞送
    至乙○○住處，由乙○○代為訓練，並熟悉該處環境及前去醫院之路線，後再將
    伊丈夫送至乙○○住處居住云云；被告乙○○辯稱：伊為幫友人丙○○，將住處
    之房間借予丙○○丈夫居住，以便利丙○○丈夫就診，且因該外勞工作不太會做
    ，由伊先行訓練該外勞，並熟悉附近環境及前去醫院之路線，故於八十九年十二
    月十二日先行將該外勞送至伊住處，而伊僅叫該外勞打掃預定給丙○○丈夫居住
    之房間，並無使該外勞為伊洗衣及從事伊住處清潔工作，又在該期間內，伊並無
    毆打該外勞，且伊於八十九年十二月二十二日起至同年月二十四日至，前去南投
    東埔遊玩，不可能打該外勞，而於八十九年十二月二十五日該外勞前去倒垃圾後
    ，即未再回到伊住處云云。惟查：
  (一)被告甲○○確為戴拉米克公司之代表人，於八十九年五月三十日，受被告丙○○
    委託，代為申請印尼籍ＥＵＩＳ  ＨＥＮＤＲＡＷＡＴＩ來台擔任監護工，在高
    雄縣大寮鄉○○路四十八之十六號丙○○住處，照顧丙○○丈夫，而於八十九年
    十二月十二日，由被告甲○○至上址被告丙○○住處，將該外勞以車輛載往高雄
    市三民區○○○路四二○巷一○一號一樓被告乙○○住處，而該外勞於同年月二
    十五日逃離其上址被告乙○○住處等事實，業據被告甲○○於警訊及偵、審時，
    被告丙○○及乙○○於警訊及本院審理時均供承不諱，核與證人即該印尼籍監護
    工ＥＵＩＳ  ＨＥＮＤＲＡＷＡＴＩ於警訊時證述之情節大致相符，並有該名外
    勞之護照、中華民國外僑居留證等影本、居留外僑作業外勞詳細資料表、及戴拉
    米克公司之高雄市政府營利事業登記證、私立就業服務機構許可證等影本附卷可
    稽。是此部分之事實，堪信為真實。
  (二)證人即該印尼籍監護工ＥＵＩＳ  ＨＥＮＤＲＡＷＡＴＩ於警訊時證述：於八十
    九年十二月十二日由仲介（即甲○○）將伊自原雇主（即丙○○）住處帶至第二
    雇主（即乙○○）住處，在乙○○住處從事家庭工作，即打掃該住處一、二樓、
    洗車子、洗衣服、庭院整理等工作，乙○○對伊很兇，認為伊東西沒擦乾淨或她
    不滿意，就動手打伊或拉伊頭髮，乙○○於八十九年十二月十二日未打伊，之後
    即持續打伊，於同年月二十五日因洗衣服後，乙○○不滿意又打伊，伊忍無可忍
    ，所以才逃離該住處，前去請求救援等語，並有診斷證明書乙紙在卷足憑，而該
    名印尼籍監護工僅係單純為賺取金錢，與被告等素無仇隙，自無誣陷被告等之理
    ，其證詞應堪信為真實。復苟如被告丙○○及乙○○所言，因被告丙○○之丈夫
    前往高雄榮民總醫院就診不便，而向被告乙○○借用房間居住，故先將該外勞送
    至被告乙○○處訓練，並熟悉附近環境及前去高雄榮民總醫院路線，惟據被告丙○○及乙○○於本院審理時供稱：於八十九年十二月二十五日該外勞逃離時止，
    丙○○之丈夫仍未前去乙○○住處居住等語，則該外勞已於八十九年五月三十日
    入境台灣，並在上開丙○○住處，照顧丙○○丈夫，至八十九年十二月十二日將
    該外勞送至被告乙○○住處時止，該外勞已照顧丙○○丈夫已有六個多月，焉須
    將該外勞先行送至乙○○住處訓練，待熟練後，再將丙○○丈夫送往乙○○處居
    住？且如僅係欲使該外勞熟悉附近環境及前去高雄榮民總醫院路線，何須將該外
    勞先行送往，並於該外勞已至被告乙○○住處已十餘日後，丙○○丈夫仍未前去
    居住？又被告甲○○於警訊及本院審理時供述：伊僅係基於服務顧客，因丙○○
    說她先生欲借住在乙○○處，而應丙○○請求將該外勞載往乙○○住處，當時伊
    僅載該外勞前往，並未詢問丙○○丈夫何時前去，亦未詢問欲居住多久，故並無
    向勞委會或警察局報備等語，而被告甲○○為戴拉米克公司代表人，從事代辦申
    請聘僱外籍勞工來台工作之業務，對於外籍勞工來台工作之相關規定應知之甚詳
    ，則被告甲○○何以僅依被告丙○○之請求，而未詢問丙○○丈夫何時前去及欲
    居住多久，即載該外勞單獨前往被告乙○○住處居住？且被告乙○○於本院審理
    時亦供稱：伊家中有自小客車供代步之用等語，則被告鐘文蓮即與被告乙○○商
    談同意丙○○之丈夫借住該處，被告乙○○並有自小客車供代步，衡情豈須大費
    周章再由被告丙○○請求被告甲○○代為將該外勞送至被告乙○○住處？
  (三)綜據上述事證以觀，被告甲○○及乙○○顯係共同基於犯意聯絡，將以被告丙○○名義所聘僱該外勞為被告乙○○聘僱工作，而由被告甲○○至被告丙○○上開
    住處，將該外勞以車輛載往高雄市三民區○○○路四二○巷一○一號一樓被告乙○○住處，由乙○○予以僱用，從事打掃、清潔、洗衣、整理庭院等工作之事實
    ，堪予認定。是被告等所辯上情，應屬事後卸責之詞，不足採信。
  (四)右揭被告乙○○傷害之事實，業據證人即告訴人ＥＵＩＳ  ＨＥＮＤＲＡＷＡＴ
    Ｉ於警訊時指訴綦詳，已如前述，又參以診斷證明書傷勢之記載，告訴人所述與
    常情無違，應為真實，有診斷證明書乙紙在卷可稽。從而，被告乙○○所辯上情
    ，亦屬事後推諉之詞，尚難採信。而告訴人雖於警訊時指訴其自八十九年十二月
    十三日起至同年月二十五日止，遭被告乙○○連續毆打，惟被告乙○○辯稱：伊
    於八十九年十二月二十二日起至同年月二十四日止，出外遊玩，並不在家，不可
    能打該外勞等語，並提出飯店住宿證明單乙紙為證，且觀之卷附之診斷證明書，
    僅能證明告訴人確有於八十九年十二月二十五日遭被告乙○○毆打之事實，是在
    無其他證據可資佐證之情形下，尚難僅據告訴人之指述，即認被告乙○○確有自
    八十九年十二月十三日起至同年月二十四日止傷害告訴人之事實，附此敘明。
  (五)綜上，本件事證明確，被告甲○○、丙○○及乙○○上開違反就業服務法犯行，
    及被告乙○○前開傷害犯行，均堪認定。
二、被告戴拉米克公司為法人，被告甲○○為該法人之代表人，於執行業務時，將以
    被告丙○○名義聘僱之印尼籍監護工ＥＵＩＳ  ＨＥＮＤＲＡＷＡＴＩ非法為被
    告乙○○聘僱工作，核被告戴拉米克公司及被告甲○○所為，均係違反就業服務
    法第五十三條第三款之規定，其聘僱人數為一人，應依同法第五十八條第二項、
    第一項前段之規定論處；核被告丙○○所為，係違反就業服務法第五十三條第二
    款以本人名義聘僱外國人為他人工作之規定，其聘僱人數為一人，應依同法第五
    十八條第一項前段論處；被告乙○○所為，係違反就業服務法第五十三條第三款
    未經許可聘僱他人所申請聘僱之外國人之規定，其聘僱人數為一人，應依同法第
    五十八條第一項前段論處，及刑法第二百七十七條第一項之普通傷害罪。被告甲○○與乙○○間，就上揭違反就業服務法第五十三條第三款規定之犯行，有犯意
    之聯絡及行為之分擔，均為共同正犯。而公訴意旨雖認被告乙○○自八十九年十
    二月十三日起至同年月二十五日止，有連續傷害告訴人之犯行，然如前所述，該
    外勞所提出之驗傷診斷書僅能證明被告乙○○確有於八十九年十二月二十五日傷
    害之犯行，此外，復查無其他積極證據足資證明被告乙○○確有自八十九年十二
    月十三日起至同年月二十四日連續傷害該外勞並成傷之犯行，是此部分本應為無
    罪之諭知，惟公訴意旨既認此部分與前開論罪科刑部分屬連續犯關係，故不另為
    無罪之諭知，附此敘明。又該外勞係於八十九年五月三十日起，既來台擔任監護
    工，直至八十九年十二月十二日始改由被告乙○○聘僱，是本件違反就業務服法
之犯行，應僅係被告甲○○與乙○○間，就上揭違反就業服務法第五十三條第三
    款規定之犯行，有犯意之聯絡及行為之分擔，而被告丙○○應係犯同法第五十三
    條第二款以本人名義聘僱外國人為他人工作之規定，是公訴人認被告甲○○與乙○○及丙○○間，就違反就業務服法第五十八條第一項前段，均係共同正犯，尚
    有未洽，併此敘明。爰審酌被告等之品行，影響主管機關對於外籍勞工管理，犯
    罪動機、目的、手段、犯罪情節，並被告乙○○僅因認該外勞工作懶惰，不合其
    意，竟萌傷害之動機、傷害之手段、造成傷害之程度，惟被告乙○○事後已與告
    訴人達成民事和解，有聲明書乙紙在卷可按（並未撤回本件傷害告訴），及被告
    等犯後均未坦承犯行等一切情狀，分別量處如主文第二、三、四項所示之刑，並
    分別諭知易服勞役及易科罰金之折算標準，另就被告戴拉米克公司諭知如主文第
    一項所示之刑，而該公司因係法人，其上開所處之罰金刑，因無從易服勞役，故
    爰不另為易服勞役之諭知。又按刑法第四十一條業經立法院於九十年一月四日修
    正，於九十年一月十日經總統公布施行，並於同年月十二日生效，該條規定：「
    犯最重本刑為五年以下有期徒刑之刑之罪，而受六個月以下有期徒刑或拘役之宣
    告，因身體、教育、職業、家庭之關係或其他正當事由，執行顯有困難者，得以
    一元以上三元以下折算一日，易科罰金。但確因不執行所宣告之刑，難收矯正之
    效，或難以維持法秩序者，不在此限。」、「併合處罰之數罪，均有前項情形，
    其應執行之刑逾六月者，亦同」，被告乙○○所犯傷害罪，係三年以下有期徒刑
    之罪，且科處拘役，被告犯罪時間雖在上開條文修正生效前，然依刑法第二條第
    一項前段規定，行為後法律有變更者，原則上適用裁判時之法律，復經新舊法比
    較結果，新修正之條文對於易科罰金之條件有利於行為人，故依刑法第二條第一
    項前段規定，被告乙○○所宣告之刑，應依新修正之刑法第四十一條第一項規定
    ，諭知如易科罰金之折算標準。
據上論斷，應依刑事訴訟法第二百九十九條第一項前段，就業服務法第五十八條第一
項前段、第二項，刑法第二條第一項前段、第十一條前段、第二十八條、第二百七十
七條第一項、修正後第四十一條第一項、第四十二條第二項、第五十一條第十款，罰
金罰鍰提高標準條例第一條前段、第二條，現行法規所定貨幣單位折算新台幣條例第
二條，判決如主文。
本案經檢察官陳建和到庭執行職務。
中      華      民      國        九十    年      九    月      十二    日
                                  臺灣高雄地方法院刑事第六庭
                                      法  官  洪榮家
右正本證明與原本無異。
如不服本判決，應於判決送達後十日內，向本院提出上訴狀。
                                      書記官  陳寰瑛
中      華      民      國        九十    年      九    月      十二    日
附錄本案論罪科刑法條全文：
就業服務法第五十三條第二款、第三款：
  雇主不得有左列行為：
  二、以本人名義聘僱外國人為他人工作。
  三、未經許可聘僱或留用他人所申請聘僱之外國人。
就業服務法第五十八條：
  違反第五十三條第一款、第二款或第三款規定，其聘僱或留用人數為一人者，處六
  月以下有期徒刑、拘役或科或併科新台幣九萬元以下罰金；其聘僱或留用人數為二
  人以上者，處三年以下有期徒刑、拘役或科或併科新台幣三十萬元以下罰金。
  法人之代表人、法人或自然人之代理人、受僱人或其他從業人員，因執行業務犯前
  項之罪者，除處罰其行為人外，對該法人或自然人亦科以前項之罰金。
刑法第二百七十七條第一項：
  傷害人之身體或健康者，處三年以下有期徒刑、拘役或一千元以下罰金。


司法院資訊處製作；財團法人民間司法改革基金會備份。
